臺灣宜蘭地方法院刑事判決　　　　　　　100年度易字第194號
公　訴　人　臺灣宜蘭地方法院檢察署檢察官
被　　　告　邱明宗
上列被告因侵占案件，經檢察官提起公訴（99年度偵緝字第234
號），本院判決如下：
    主  文
邱明宗無罪。
    理  由
壹、公訴意旨略以：被告邱明宗因從事汽車修理業，為從事業務
    之人，於民國97年間，先後收受張智凱委託其修理為黃士宏
    所有（登記於黃義夫名下）之車牌號碼U2-8336號、引擎號
    碼為VA-AM39207號之紅色本田廠牌自用小客車，及張秉鈞委
    託其修理登記於何錦田名下之車牌號碼2C-1546號自用小客
    車，然於修妥後，見張智凱及張秉鈞均遲未繳付修車費用，
    竟意圖為自己不法之所有，(一)先於97年9月17日，將車牌號
    碼2C-1546號自用小客車之車牌2面取下，改懸掛至不詳之人
    所有之黑色三陽廠牌之自用小客車上使用，再將該車駕駛外
    出，而將車牌號碼2C-1546號車牌2面侵占入己。(二)又於98
    年5月間，在其宜蘭縣羅東鎮○○路之汽車修理廠，將車號
    2C-1546號自用小客車牌2面，再改懸掛至前開黃士宏所有之
    引擎號碼為VA-AM39207號之紅色本田自用小客車上，再駕駛
    該車外出，而將黃士宏所有之前揭紅色本田自用小客車侵占
    入己。嗣被告並於98年10月中旬，將懸掛2C-1546號車牌之
    引擎號碼為VA-AM39207號之紅色本田自用小客車借予廖明哲
    使用，於98年11月2日凌晨12時5分許，廖明哲在冬山鄉○○
    路365號前，欲駕駛前開懸掛2C-1546號車牌之紅色本田自用
    小客車時遇警攔查，因而查獲上情，因認被告涉有刑法第
    336條第2項業務侵占罪嫌。
貳、公訴人認被告涉有上開業務侵占犯行，係以被告坦承將
    2C-1546號車牌，於97年9月17日懸掛至其黑色三陽廠牌之自
    用小客車上使用後，又將該車牌懸掛於引擎號碼VA-AM39207
    號（原車牌號碼：U2-8336號）之紅色本田廠牌之自用小客
    車上，並將該車借予廖明哲使用等情，及證人廖明哲於警偵
    訊中證稱於98年11月2日凌晨12時5分許查獲時，其所駕駛之
    懸掛2C-1546號車牌之紅色本田自用小客車為被告所出借等
    語，與證人何錦田於警偵、訊中證稱車牌號碼2C-1546號自
    用小客車由張秉鈞委託被告修理，事後接獲舉發違反道路交
    通管理事件通知單與舉發照片，發現該2C-1546號車牌於97
    年9 月17日遭懸掛於其他之黑色三陽牌自用小客車上使用等
    語，與證人黃士宏於警、偵訊中證稱車牌號碼U2-8336號、
    引擎號碼為VA-AM39207號之紅色本田廠牌之自用小客車，由
    張智凱委託被告修理等語。及被告將2C-1546號車牌，改懸
    掛至黑色三陽廠牌之自用小客車上使用時，於97年9月17日
    為警舉發之舉發違反道路交通管理事件通知單、舉發照片為
    主要論據，訊據被告堅詞否認有上開業務侵占犯行，並辯稱
    ：張智凱於96年的時候把紅色本田廠牌車子交給伊修理，車
    子送修時給1萬元，之後車子修得差不多時給5千元，修理費
    前後大約7、8萬元，於97年左右伊向張智凱催修理費，張智
    凱繳不出來，車子就沒有牽回去；車號2C-1546號自用小客
    車是張秉鈞交給伊修理的，大約是在95、96年左右，也是因
    為張秉鈞沒有付修理費用，車主黃士宏說要把車子買斷買回
    去，但是伊說修理費沒有給，沒有辦法把車還給他，後來伊
    想要自己買下來，扣掉修理費再給黃士宏錢，伊有跟張智凱
    說過這件事，但是張智凱都避不見面，汽車修理廠在97年關
    起來，於97年9月17日的時候伊要去台中，因為伊的車子之
    前有違規，沒有牌照，所以就把車號2C-1546號自用小客車
    的牌照，掛在那台車子上面，後來在高速公路上有被警察拍
    照，所以之後幾天，伊就打電話給張秉鈞說被開1張罰單，
    這張罰單伊會處理等語。
、按犯罪事實應依證據認定之，無證據不得認定犯罪事實；另
    不能證明被告犯罪者，應諭知無罪之判決，刑事訴訟法第
    154條第2項、第301條第1項分別定有明文。又刑事訴訟法上
    認定犯罪事實所憑之證據，雖不以直接證據為限，間接證據
    亦包括在內，然而無論直接證據或間接證據，其為訴訟上之
    證明，須於通常一般之人均不致有所懷疑，而得確信其為真
    實之程度者，始得據為有罪之認定，惟採用間接證據時，必
    其所成立之證據，在直接關係上，雖僅足以證明他項事實，
    而採此他項事實，本於推理之作用，足以證明待證事項者，
    方為合法，若係憑空之推想，則尚非間接證據，且如未發現
    相當證據，或證據不足以證明，自不能以推測或擬制之方法
    ，以為裁判之基礎，最高法院分別著有76年台上字第4986號
    、32年上字第67號、40年台上字第86號判例可資參照。
肆、經查：
一、關於車牌號碼2C-1546號自用小客車係案外人張秉鈞所有，
    但因貸款問題而登記為何錦田名下，該車交由被告修理，嗣
    於97年9月17日，該車車牌遭懸掛於黑色三陽廠牌之自用小
    客車上，在國道5號高速公路南向28.7公里處，因超速為警
    拍照後逕行舉發等情，業據證人何錦田於警、偵訊中證述在
    卷（參見警羅偵字第0983106027號卷【下稱警卷】第7、8
    頁98年11月2日警訊筆錄、99年度偵字第50號卷第22、23頁
    99年2月23日偵訊筆錄、99年度偵緝字第234號卷第65、66頁
    99年10月11日偵訊筆錄），並為被告自承在卷，復有內政部
    警政署國道公路警察局公警局交字第ZIC044793號舉發違反
    道路交通管理事件通知單、舉發照片在卷可佐（99 年度偵
    緝字第234號卷第77頁）。但就上開車牌號碼2C-1546號交由
    被告修理後處理情形，依證人何錦田於偵查中所稱：伊收到
    罰單時發現車牌掛在1台黑色的車子上，伊私下去問張秉鈞
    怎麼回事，張秉鈞才告訴伊那台車有撞到，他拿去給邱明宗
    修理，張秉鈞再跟邱明宗聯絡，並叫邱明宗打電話給伊，邱
    明宗當時在電話中跟伊說張秉鈞有把車子交給他修理，但沒
    有付修車費等語（參見99年度偵緝字第65、66頁99年10月11
    日偵訊筆錄），顯然上開車牌號碼2C-1546號自用小客車係
    實際車主張秉鈞交由被告修理，因未給付修理費用，而遭被
    告留置等情。從證人何錦田前開證詞，該車實際車主張秉鈞
    本就知悉該車放置於被告處，且能聯絡被告處理罰單事宜，
    被告顯無將該車藏匿之跡象，是被告是否將該車據為己有，
    而排除原所有權人之支配，此部分依卷內資料並無證據證明
    ，則被告為圖一時便利，擅將他人車牌拆下使用，尚非無據
    。
二、關於黃士宏所有（登記於黃義夫名下）之車牌號碼U2-8336
    號、引擎號碼為VA-AM39207號之紅色本田廠牌自用小客車，
    因發生車禍受損，由案外人張智凱將該車交由被告修理，嗣
    後被告將該車懸掛2C-1546號車牌，並將該車借予廖明哲使
    用等情，業據證人黃士宏（參見警卷第9、10頁98年11月2日
    警訊筆錄、99年度偵字第50號卷第23、24頁99年2月23日偵
    訊筆錄）、證人廖明哲（參見警卷第3至6頁98年11月2日警
    訊筆錄、99年度偵字第50號卷第9至11頁98年11月2日偵訊筆
    錄）於警、偵訊證述在卷，並為被告自承在卷。但就該車之
    修理情形，依證人黃士宏證稱：車子因為是張智凱發生車禍
    的，所以張智凱要幫伊修理，車禍後4個月被告忽然不見，
    整間維修廠沒有營業，一直到事情發生1年半後被告又出現
    了，但是張智凱沒和被告處理修車的費用，所以車子一直放
    在被告那邊等語（參見警卷第10頁98年11月2日警訊筆錄、
    99年度偵字第50號卷第23頁99年2月23日偵訊筆錄）。可見
    前開車牌號碼U2-8336號、引擎號碼VA-AM39207號自用小客
    車係因未給付修車費用關係，而遭被告留置，此部分並經張
    智凱、黃義夫提起侵占告訴，先後經臺灣宜蘭地方法院檢察
    署檢察官以98年度偵字第2869號與97年度偵字第1614號、98
    年度偵字第34 8號為不起訴處分確定。而該車在被告之保管
    下，此為證人黃士宏所明知，在張智凱未繳付修車費用前，
    被告將該車予以留置，並無將該車隱匿以躲避所有人黃士宏
    之情事，故被告是否有將該車據為己有，而排除原所有權人
    之支配，此部分依卷內資料並無證據證明，被告雖為圖一時
    便利，將該車交予他人使用，是否即有侵占之意圖，亦非無
    疑。
三、按刑法侵占罪之成立，除行為人主觀上需有為自己或第三人
    不法所有之意圖，客觀上尚需侵占之物原為行為人自己持有
    。而不法所有之意圖，係『永久』排除所有人之所有權而不
    法取得其持有物之意圖，若係『一時』利用之目的而享有其
    持有物之利益，自不該當本罪。本件被告受託修理車牌號碼
    U2-8336號、2C-1546號自用小客車，均因修理費用未給付，
    而遭被告予以留置，而車輛所有人黃士宏、張秉鈞因未積極
    處理修理費用，致使車輛長時間放置於被告處，此情形亦為
    所有人黃士宏、張秉鈞所明知，被告既無將車輛移置、隱匿
    藉以躲避原所有人，則被告為圖自身方便，一時利用該車之
    行為，顯與侵占罪之構成要件有間。
伍、綜上所述，公訴人所舉之證據，不足以證明被告有侵占犯行
    。此外依卷內資料，亦無積極證據證明被告確有公訴人所指
    之侵占犯行。不能證明被告犯罪，依法應諭知無罪之判決。
據上論斷，應依刑事訴訟法第301條第1項，判決如主文。
本案經檢察官王清白到庭執行職務
中    華    民    國   100    年    8     月    24    日
                  刑事第四庭審判長法  官  林楨森
                                  法  官  陳雪玉
                                  法  官  辜漢忠
以上正本證明與原本無異。
如不服本判決應於收受本判決後10日內向本院提出上訴書狀，並
應敘述具體理由。若未敘述理由者，應於上訴期間屆滿後20日內
向本院補提理由書狀(均須按他造當事人之人數附繕本)。
                                  書記官  林詩綺
中    華    民    國   100    年    8     月    25    日